臺灣板橋地方法院刑事判決　　　　　 100年度交簡上字第40號
上　訴　人　臺灣板橋地方法院檢察署檢察官
上　訴　人　杜佩瑾
即　被　告
　　　　　　李亞青
上列上訴人因被告過失傷害案件，不服本院簡易庭中華民國99年
12月31日99年度交簡字第6418號之第一審判決（原聲請簡易判決
處刑案號：99年度調偵字第1351號），提起上訴，本院管轄之第
二審合議庭判決如下：
    主  文
上訴駁回。
    事  實
一、杜佩瑾於民國99年3 月4 日上午7 時44分許，騎乘車號QU3-
    537 號輕型機車，沿臺北縣土城市（已改制為新北市土城區
    ，以下同）金城路3 段往中和方向行駛至土城市○○路○ 段
    202 之8 號前，而正欲右轉進入該處台塑加油站之時，本應
    注意車輛變換車道及右轉彎，應讓直行車先行，並注意安全
    距離，而依當時天候晴、視線清楚、無缺陷及無障礙物之柏
    油路面，又無不能注意之情事，竟疏未注意及此，適有同向
    右後方由李亞青所騎乘之車號159-EGM 號重型機車，緊鄰杜
    佩瑾所騎乘上開機車行駛而來之際，本應注意車前狀況，並
    隨時採取必要之安全措施，而依當時天候晴、視線清楚、無
    缺陷、無障礙物之柏油路面，亦無不能注意之情事，竟疏未
    注意及此，致雙方車輛煞車及閃避不及，乃發生碰撞，致其
    2 人均人車倒地，造成李亞青受有頭部外傷併顱內出血、左
    踝擦傷等之傷害，而杜佩瑾則受有右肩扭挫傷、頭部挫傷及
    右膝擦傷等之傷害。
二、案經杜佩瑾、李亞青分別訴由臺北縣政府（現已改制新北市
    政府，以下同）為警察局土城分局報告臺灣板橋地方法院檢
    察署檢察官偵查後聲請簡易判決處刑。
    理  由
壹、證據能力有無之認定
一、按被告以外之人於審判外之言詞或書面陳述，除法律有規定
    者外，不得作為證據。又被告以外之人於審判外之陳述，經
    當事人於審判程序同意作為證據，法院審酌該言詞陳述或書
    面陳述作成時之情況，認為適當者，亦得為證據。當事人、
    代理人或辯護人於法院調查證據時，知有第159條第1項不得
    為證據之情形，而未於言詞辯論終結前聲明異議者，視為有
    前項之同意，刑事訴訟法第159條第1項及第159條之5分別定
    有明文。
二、查同案被告李亞青、杜佩瑾於偵查中之供述（對於被告杜佩
    瑾、李亞青而言），雖不合刑事訴訟法第159 條之2 、第15
    9 條之3 有關傳聞法則例外之要件，惟公訴人、被告杜佩瑾
    、李亞青就前開審判外之言詞陳述，均業於本院準備程序中
    表示對於證據能力沒有意見，同意作為證據，且迄於本案言
    詞辯論終結前亦未再聲明異議，本院審酌該言詞陳述作成之
    情況，核無違法取證及證明力明顯過低之瑕疵，亦認為以之
    作為證據為適當，故依上開規定，前揭同案被告李亞青、杜
    佩瑾於偵查中之供述（對於被告杜佩瑾、李亞青而言），均
    具有證據能力。
貳、認定本案犯罪事實之證據及理由
一、上開犯罪事實，業據被告杜佩瑾、李亞青分別於本院審理時
    均坦承不諱，並有道路交通事故現場草圖、現場圖、道路交
    通事故調查報告表（一）、（二）、現場暨車損照片共計12
    張、監視器錄影翻拍照片7 張及監視器錄影光碟1 片在卷可
    資佐證，足認被告2 人於前開時、地騎車肇事之事實明確。
    另按汽車（包括機器腳踏車）行駛至交岔路口，轉彎車應讓
    直行車先行，且機器腳踏車行駛變換車道時，應讓直行車先
    行，並注意安全距離；又汽車行駛時，駕駛人應注意車前狀
    況，並隨時採取必要之安全措施，道路交通安全規則第102
    條第1 項第2 款、第99條第1 項第3 款及第94條第3 項分別
    定有明文，被告2 人騎車自應注意上開交通安全之相關規定
    ，且均無不能注意之情事，竟分別疏未應讓直行車先行，並
    注意安全距離，以及疏未注意車前狀況，隨時採取必要之安
    全措施，致雙方閃避不及而發生撞擊，則其2 人對於上開騎
    車肇事並使對方受傷之行為均具有過失責任自明，而臺灣省
    臺北縣區車輛行車事故鑑定委員會亦同此認定「杜佩瑾駕駛
    輕型機車，右轉彎進入加油站時未讓右側直行車先行，為肇
    事主因」、「李亞青駕駛普通重型機車，未注意車前狀況，
    為肇事次因」，有該鑑定委員會99年11月23日北縣鑑字第09
    95181337號函附鑑定意見書1 份在卷可參。又本件告訴人兼
    被告李亞青、杜佩瑾確因他方上開過失駕駛行為，各受有頭
    部外傷併顱內出血、左踝擦傷等之傷害，以及右肩扭挫傷、
    頭部挫傷、右膝擦傷等之傷害一節，亦有天主教耕莘醫院永
    和分院乙種診斷證明書、仁安醫院診斷證明書、聖和中醫診
    所診斷證明書及崇仁外科診所診斷證明書各1 張附卷可資為
    憑，是被告2 人之過失行為與他方所受之傷害結果間，自具
    有相當因果關係，是以本件事證明確，被告2 人上開犯行洵
    堪認定，應依法論科。
二、核被告杜佩瑾、李亞青所為，均係犯刑法第284 條第1 項前
    段之過失傷害罪。本件原審判決審酌被告杜佩瑾、李亞青既
    騎乘機車參與道路交通，本應小心謹慎以維自身及他人之安
    全，被告杜佩瑾右轉彎時疏未注意上開規定而肇事，被告李
    亞青則係疏未注意車前狀況，致生本件交通事故，且其2 人
    相互間因賠償金額無法達成共識致遲未成立和解，兼衡其等
    各自過失及所受身體傷害之程度，以及被告2 人原無前科，
    有臺灣高等法院被告前案紀錄表2 份在卷可稽，素行堪稱良
    好等一切情狀，分別量處如主文所示之刑，並均諭知易科罰
    金之折算標準，其認事用法核無違法或不當之處。又按量刑
    之輕重係實體法上賦予法院得為自由裁量之事項，原審法院
    基於法定職權所為事實之認定，在法定刑度內而為量刑，不
    僅並無逾越法律規定範圍或濫用權限之情事，且係斟酌被告
    2 人犯罪之手段、所生危害及犯後態度等一切情狀後予以論
    罪科刑，已如前述，其量刑亦稱妥適允當。準此，則檢察官
    依告訴人李亞青之請求提起上訴，主張原審判決對於被告杜
    佩瑾部分之量刑過輕；以及被告杜佩瑾、李亞青就其本身遭
    原審法院量處罪刑之部分，均以原審判決量刑過重為由，提
    起上訴，俱無理由，均應予駁回。
據上論斷，應依刑事訴訟法第455 條之1 第1 項、第3 項、第36
8 條，判決如主文。
本案經檢察官黃嘉妮到庭執行職務
中    華    民    國  100    年    3    月    28    日
                        刑事第十八庭
                              審判長法  官  楊仲農
                                    法  官  楊筑婷
                                    法  官  謝梨敏
上列正本證明與原本無異。
不得上訴。
                                    書記官  田世杰
中    華    民    國   100    年    3     月    31    日